最高法院刑事判決                                  八十八年度台上字第八九號
    上  訴  人  甲○○
右上訴人因違反毒品危害防制條例案件，經台灣高等法院高雄分院中華民國八十七年
十一月十日第二審更審判決（八十七年度上更(一)字第一七七號，起訴案號：台灣屏東
地方法院檢察署八十六年度偵字第九五○一號、八十七年度偵字第五十八號）後，依
職權逕送審判，視為被告已提起上訴，本院判決如左：
    主  文
上訴駁回。
    理  由
本件原判決認定上訴人甲○○（綽號阿輝）自民國八十六年五月間某日起，與城章明
（綽號阿明、大胖、通緝中）共同基於販賣營利之概括犯意，由城章明負責販入毒品
海洛因及化學合成麻醉藥品安非他命，上訴人負責取貨、分裝及賣出。自八十六年八
月間某日起，僱用邱銀榮（已由原審判刑確定）取貨及接受指示送貨予購買者。邱銀
榮受僱後，亦基於概括之犯意聯絡，運輸、送貨及收取貨款。上訴人取得販賣所得現
金後，除從中取得部分酬勞外，邱銀榮每次販賣海洛因或安非他命，給與邱銀榮新台
幣（下同）一萬元或三千元、五千元不等之報酬，餘款交與城章明。八十六年五月間
某日及同年十月間某日，由城章明先後向不詳名字之張姓男子及不詳姓名男子，販入
毒品海洛因約一公斤及海洛因六塊約二公斤，由上訴人至台北市○○○路某處及台北
市○○街某處，向張姓男子及不詳姓名男子取得上述海洛因後，搭乘火車運輸回台南
，而在其台南縣永康市○○街二十八巷十三弄十四號住處及永康市○○路九七八號租
住處，再予以分裝成袋販賣。每台兩海洛因以十萬元至十二萬元不等之價格，由上訴
人或邱銀榮連續多次販賣與台中市綽號「阿和」、台南市綽號「安可」及不特定多數
人。八十六年八月間某日，在高雄市○○路某處，由上訴人與城章明向不詳姓名者販
入安非他命三公斤，交由邱銀榮以自用小客車運輸回台南永康，經上訴人分裝後，以
每台兩四萬元之價格，先後多次非法販賣與台南綽號「阿財」、「文賢」、屏東縣恆
春鎮綽號「阿明」及不特定多數人。又於八十六年十二月十三日中午，由城章明向不
詳姓名者販入安非他命約二公斤（淨重二○○九公克）後，在高雄市三民區龍華大飯
店旁交與上訴人，上訴人再交由邱銀榮以Ｎ６－三六一三號自用小客車，經由省道運
輸載回永康市○○路九七八號租住處藏置待售。八十六年十二月十三日二十時三十分
許，為警方查悉，持搜索票至上址搜索，而查獲如附表二所示之安非他命二大包（即
上述淨重二○○九公克）及前開尚未售完如附表一所示之海洛因三包（驗後淨重一一
二‧六三公克），及上訴人與城章明所有如附表三所示供聯絡販賣犯罪之行動電話機
一具及呼叫器二個，並循線至永康市○○街二十八巷十三弄十四號起出上訴人與「清
仔」所有供分裝海洛因、安非他命犯罪用之磅秤一台、及預備研磨海洛因分裝販賣犯
罪之研磨器一台等情，係以前開事實，業據上訴人、邱銀榮於警訊及檢察官偵查中供
承不諱，並有如附表一、二、三、四所示之海洛因，安非他命等物扣案可佐。而扣案
之白粉、晶體物，經送鑑驗結果，依次為海洛因，安非他命無訛，此有法務部調查局
八十七年一月十四日（八十七）陸字第八七一三二六號鑑定通知書及八十七年三月十
六日（八十七）陸字第八七○一三八九七號檢驗通知書各一紙附卷足憑（見偵查卷第
七三頁、第一審卷第三十五頁）。上訴人於安非他命、海洛因運回永康市後，親自分
裝販賣，為邱銀榮於警訊時供明（見警卷第一頁反面）。而販賣安非他命或海洛因，
罪責甚重，盡人皆知，上訴人為正常之成年人，不能諉為不識，而甘冒被查獲之危險
，是其明知而販賣安非他命及海洛因，係為牟取不法利益甚明，為其所憑之證據及認
定之理由。而以上訴人於警訊雖稱：伊僅受「清仔」僱用，每次報酬一萬元，或四萬
元與邱銀榮平分云云。惟依邱銀榮所供，邱銀榮係受上訴人之指揮運送及送貨與購買
者，每次販賣毒品之報酬，均由上訴人支付，且上訴人於警訊時供明台南縣永康市○
○路九七八號，係伊出資租來給邱銀榮居住，已見其所為顯逾越受僱人擔任之工作。
上訴人於第一審指稱「清仔」之代號為「阿全」，而邱銀榮於警訊時供稱「八十六年
八月間，城章明與甲○○及一個綽號阿全，叫我載至高雄縣慈惠醫院附近，與他人交
易取得六公斤安非他命，交給甲○○三公斤、阿全三公斤情事」（警卷第三頁反面）
，如上訴人係受「清仔」僱用運輸販賣，所購買之安非他命，應係交與上訴人帶回永
康分裝，要無各取三公斤之理。由是可見，「清仔」僅係同時購買安非他命之人，上
訴人受「清仔」僱用之說，尚無足採。又邱銀榮於第一審指稱城章明之綽號叫「阿明
」（見第一審卷第三十三頁反面），而於偵查中供明上訴人後面尚有首腦控制，上訴
人叫「阿明」大哥，此「阿明」與恆春「阿明」不同人等情。依邱銀榮所供曾與上訴
人、城章明前往交易安非他命，按販賣毒品時，多不願無關之人在場，城章明竟於上
訴人交易安非他命時在場，是邱銀榮所稱上訴人後面控制之人，應係城章明無疑。綽
號「清仔」之不詳姓名男子，既非僱用上訴人之人，城章明又為上訴人後面之人，即
上訴人所謂由「清仔」安排購入海洛因，應係由城章明覓得貨源購入後，通知上訴人
前往運回永康市販賣，灼然可見。上訴人所辯：是綽號「清仔」僱用伊當人頭而已，
至八十六年七月間，伊知道販賣毒品的嚴重性，「清仔」要伊找人，伊才找來邱銀榮
，伊未參予販賣云云，顯係卸責之詞，不足採取，於理由內詳予指駁。核上訴人販賣
、運輸海洛因及非法販賣運輸安非他命之行為，係犯肅清煙毒條例第五條第一項之販
賣、運輸毒品罪、及麻醉藥品管理條例第十三條之一第二項第一款之非法販賣、運輸
化學合成麻醉藥品罪。其為販賣而運輸海洛因、安非他命，二罪間各有方法結果之牽
連關係，均應從一重之販賣罪處斷。上訴人就上開行為，與邱銀榮、城章明有犯意聯
絡及行為分擔，均為共同正犯。其多次販賣海洛因、安非他命犯行，均時間緊接、反
覆為之，各犯同一之罪名，顯係均基於概括犯意，應依連續犯規定，均以一罪論，並
就販賣安非他命部分，加重其刑。至販賣毒品部分之法定刑為死刑或無期徒刑，依法
不得加重。所犯上開二罪，犯意各別，應分論併罰。又運輸海洛因、安非他命部分，
雖未經起訴，因與起訴部分有裁判上一罪關係，為起訴效力所及，自應併予論判。因
而撤銷第一審不當之科刑判決，適用肅清煙毒條例第五條第一項、第十二條前段、第
十三條第一項、麻醉藥品管理條例第十三條之一第二項第一款、刑法第十一條前段、
第二條第一項但書、第二十八條、第五十六條、第五十五條、第三十七條第一項、第
五十一條第四款、第九款、第三十八條第一項第一款、第二款，並審酌上訴人素行、
犯罪之動機、目的、販賣之數量不少、所生之損害非輕，然犯後能坦承大部犯行，及
其他一切情狀，就所犯二罪，分別量處無期徒刑及有期徒刑六年六月，並定其應執行
刑，及就上訴人所處無期徒刑及定執行刑無期徒刑部分，依法宣告褫奪公權終身。扣
案如附表一所示之海洛因，依肅清煙毒條例第十二條前段沒收銷燬之，附表二之安非
他命係違禁物，附表三所示及附表四之磅秤等物，為上訴人供犯罪所用之物，附表四
之研磨器為預備犯罪所用之物，均依法宣告沒收。至鑑驗耗用之海洛因及安非他命，
既已滅失，自無庸宣告沒收。又上訴人販賣所得之現款，未經扣案，販賣至今將近一
年，應已消費無存，故不予宣告沒收，經核於法並無不合。卷查本件原審係依職權逕
送本院審判，視為被告甲○○已提起上訴，上訴人迄今未提出上訴理由書，因認上訴
為無理由，應予駁回。又本件係毒品危害防制條例修正前繫屬之案件，依修正後規定
處理之，併予指明。
據上論結，應依刑事訴訟法第三百九十六條第一項，判決如主文。
中      華      民      國    八十八    年      一      月     十四     日
                              最高法院刑事第二庭
                                  審判長法官  蔡  詩  文
                                        法官  莊  登  照
                                        法官  洪  明  輝
                                        法官  蔡  清  遊
                                        法官  林  增  福
      右正本證明與原本無異
                                              書  記  官
中      華      民      國    八十八    年      一      月     十九     日
